【裁判字號】    98,再,1
【裁判日期】    980630
【裁判案由】    違反毒品危害防制條例
【裁判全文】
臺灣高等法院花蓮分院刑事判決             98年度再字第1號
上  訴  人
即  被  告  甲○○
                    現另案於臺灣花蓮監獄執行中
指定辯護人  林國泰律師
上列上訴人即被告因違反毒品危害防制條例案件，不服臺灣花蓮
地方法院96年度訴字第295號中華民國97年3月28日第一審判決（
起訴案號：臺灣花蓮地方法院檢察署96年度偵字第2416號、96年
度毒偵字第407號、第409號），提起上訴，本院判決確定後，關
於被訴販賣第一級毒品部分，檢察官聲請再審，經本院98年度聲
再字第2號裁定予以准許，本院判決如下：
    主  文
原判決關於甲○○被訴販賣第一級毒品有罪部分撤銷。
甲○○共同販賣第一級毒品，累犯，處有期徒刑拾伍年；扣案之
SAMSUNG廠牌行動電話壹支（含SIM卡，門號為0000000000）沒收
；未扣案之共同販賣毒品所得新臺幣參仟元與共同正犯嚴國祥、
丙○○連帶沒收之，如全部或一部不能沒收時，以其財產連帶抵
償之。
    事  實
一、甲○○前曾於民國（下同）90年間因施用第一、二級毒品案
    件，經臺灣花蓮地方法院以90年度花簡字第 197號各判處有
    期徒刑6月、5月，應執行有期徒刑10月，並於90年 9月17日
    確定，甫於95年11月28日縮刑期滿執行完畢。其猶不知悔改
    ，復自96年 5月間起與成年人嚴國祥（未據起訴）、丙○○
    （綽號「阿弟阿」，另案判決有罪確定），基於販賣第一級
    毒品海洛因、第二級毒品安非他命之犯意聯絡，共同販賣第
    一級毒品海洛因、第二級毒品安非他命牟利（販賣安非他命
    有2罪經判決確定），其間因丙○○向嚴國祥拿取5克安非他
    命出售僅繳回新台幣（下同）2000元（此部分未經起訴），
    經嚴國祥向甲○○抱怨，甲○○乃指示嚴國祥好好保管毒品
    不要交給丙○○，如果有人要購買毒品，其會叫丙○○向嚴
    國祥取貨。96年 5月12日甲○○至高雄地區，當日晚間18時
    21分許綽號，「阿草」（台語「漢草」之簡稱）之乙○○（
    原名張慶宗）以0000000000號行動電話，撥打甲○○所有用
    以聯絡販賣毒品之0000000000號行動電話，向甲○○表示其
    人在花蓮，欲購買3000元之毒品海洛因，甲○○告以會叫其
    在花蓮之手下打電話與乙○○聯絡並送貨。甲○○隨即以00
    00000000號行動電話與丙○○之0000000000號行動電話聯絡
    ，指示丙○○與0000000000號行動電話確定送貨地點，及以
    0.5克海洛因3,000元價格出售予乙○○；甲○○並立即於18
    時26分許告知乙○○，已經交代好了。丙○○即依甲○○之
    指示，先向嚴國祥取得第一級毒品海洛因約 0.5公克，再以
    電話連絡號乙○○後，即將上開所取得之第一級毒品海洛因
    交付販賣予乙○○，並向乙○○收取 3,000元（未扣案）之
    販毒所得。乙○○嗣於同日18時49分，再撥打0000000000號
    行動電話向甲○○表示已收到海洛因，甲○○則告以自己要
    小心等語。嗣於96年 5月15日20時許，為警在花蓮市○○街
    182號 4樓401室，扣得甲○○所有供吸用安非他命所用之吸
    食器1組、勾子1支，及甲○○所有用以聯絡販賣毒品之SAMS
    UNG廠牌行動電話 1支（含SIM卡，門號為0000000000）等物
    ，始循線查悉上情。
二、案經花蓮縣警察局移送臺灣花蓮地方法院檢察署檢察官偵查
    起訴。
    理  由
壹、證據能力部分：
一、按被告以外之人於審判外之言詞或書面陳述，除法律有規定
    者外，不得作為證據。又被告以外之人於審判外之陳述，經
    當事人於審判程序同意作為證據，法院審酌該言詞陳述或書
    面陳述作成時之情況，認為適當者，亦得為證據。當事人、
    代理人或辯護人於法院調查證據時，知有第159條第1項不得
    為證據之情形，而未於言詞辯論終結前聲明異議者，視為有
    前項之同意，刑事訴訟法第159條第1項及第159條之5分別定
    有明文。查本件檢察官所提出與上列事實有關之證據方法（
    即證人丙○○之證述、扣案證物、通訊監察及其譯文）之證
    據能力，除證人丙○○警詢筆錄外，就其餘證據之證據能力
    ，上訴人即被告（以下簡稱被告）甲○○及其辯護人於本院
    準備程序中均表示同意作為證據，且迄於本院言詞辯論終結
    前亦未聲明異議。則本院審酌扣案證物非屬傳聞，本無傳聞
    法則之適用，而通訊監察係依臺灣花蓮地方法院檢察署檢察
    官核發之通訊監察書所為，有該通訊監察書在卷可按（警C1
    卷第 110頁），乃係實施刑事訴訟法之公務員依法定程序所
    取得之證據，並無違法取證之瑕疵，從而足認扣案證物、通
    訊監察及其譯文，均應有證據能力。
二、次按被告以外之人於檢察事務官、司法警察官或司法警察調
    查中所為之陳述，與審判中不符時，其先前之陳述具有較可
    信之特別情況，且為證明犯罪事實存否所必要者，得為證據
    ，刑事訴訟法第159條之2定有明文。又此條所謂之較可信之
    特別情況，包括：證人於本案是否具有利害關係，是否採用
    一問一答方式詢問，以及證人於犯罪發生後不久，其對犯罪
    之狀況記憶猶新，比在時間上相隔較久之審判庭所為之證述
    為可靠，亦即在檢察事務官、司法警察官或司法警察調查中
    所為之陳述，比在法庭上之證述更有條理、清楚，更符合客
    觀情況等；又所謂較可信之特別情況，非完全必須以外部附
    帶情況為判斷標準，亦得以根據該供述內容本身作為推知外
    部情況之參考資料。查證人丙○○於警詢中就涉及被告甲○○犯罪事實所為陳述，依刑事訴訟法第159條第1項之規定，
    固屬傳聞證據；然證人丙○○於審理中經合法具結，並由檢
    察官及被告辯護人行交互詰問且賦予被告甲○○對質詰問機
    會而為證述。證人丙○○於審理時雖稱其警詢筆錄係因警察
    說不承認就不讓他出去，其係配合警察云云，然觀諸證人丙○○於檢察官偵查時即否認警詢中之供述，而經檢察官質以
    為何警詢中稱有幫甲○○送貨時，亦僅謂：當時警察說甲○○說我曾經幫他送貨，且當時我剛受傷神智不清，所以就這
    樣說了云云（詳96年度偵字第2416號偵查卷第 143頁），顯
    見丙○○於偵查中並未主張有受警察恐嚇脅迫之事，則其於
    審理中忽稱係遭警察恐嚇脅迫云云，自難採信。再參諸其警
    詢所為陳述，係採一問一答方式，並經警提示通訊監察各通
    電話通聯供其辨識後，其始據以回答（上開偵卷第76頁至第
    103 頁），更徵其並無受強暴、脅迫、利誘、詐欺、疲勞訊
    問、違法羈押或其他不正之方法，且係出於其自由意志而為
    陳述。而其所供述之內容，亦核與卷附通訊監察譯文中有關
    其與被告及被告與持用行動電話門號0000000000者之對話內
    容大致相符，足見證人丙○○於警詢中所言，依上說明，顯
    具有較可信之特別情況，且為證明犯罪事實存否所必要者，
    自得為證據。
三、刑事訴訟法第159條之1所稱得為證據之被告以外之人於審判
    外向法官所為之陳述，立法者係以被告以外之人（含共同被
    告、共犯、被害人、證人等）因其陳述係在法官面前為之，
    故不問係其他刑事案件之準備程序、審判期日或民事事件或
    其他訴訟程序之陳述，均係在任意陳述之信用性已受確定保
    障之情況下所為，因此該等審判外向法官所為之陳述，應得
    作為證據。乃同法第159條第1項所謂得作為證據之「法律有
    規定者」之一，為有關證據能力之規定，係屬於證據容許性
    之範疇。而被告之反對詰問權，雖屬憲法第8條第1項規定「
    非由法院依法定程序不得審問處罰」之正當法律程序所保障
    之基本人權及第16條所保障之基本訴訟權，不容任意剝奪。
    但詰問權係指訴訟上被告有在公判庭當面詰問證人，以求發
    現真實之權利，應認被告具有處分權，非不得由被告放棄對
    原供述人之反對詰問權。此與證據能力係指符合法律所規定
    之證據適格，而得成為證明犯罪事實存在與否之證據資格，
    性質上並非相同。本件證人乙○○在另案本院97年度上更（
    一）字第77號審判期日之證言，屬被告以外之人於審判外向
    法官所為之陳述，被告既以明示捨棄詰問，亦屬有證據能力
    。
貳、實體方面：
一、上開事實，業據被告甲○○在本院坦承不諱，核與證人乙○○在另案本院97年度上更（一）字第77號審判期日，及證人
    丙○○於警詢中證述之情節相符，並有與其等所供述內容相
    符之通訊監察書、錄音紀錄、通訊監察譯文在卷，及甲○○
    所有用以聯絡販賣毒品之 0000000000號行動電話（含SIM卡
    ）扣案可稽，堪認被告自白與事實相符。再參以通聯紀錄所
    顯示，甲○○之毒品委由嚴國祥保管，丙○○於販賣時係先
    向嚴國祥取得毒品後，再販賣予所需之人，所取得之款項亦
    先交予嚴國祥，非直接交予甲○○，再由甲○○指示嚴國祥
    給予其一定款項及毒品，此均有上開通聯紀錄可參（詳96年
    度偵字第2416號偵查卷第 212頁以下）；而被告甲○○指示
    丙○○交付安非他命並當場收取金錢，乃屬於典型的買賣行
    為，且被告甲○○與嚴國祥、丙○○通話中，一再談論安非
    他命之數量以及金額等，甚至談到要如何給予車馬費用等等
    ，若被告無牟利並與丙○○、嚴國祥間就販賣第一、二級毒
    品行為有犯意連絡，豈有必要談及成本計算等問題？故被告
    與丙○○、嚴國祥 3人間就上開販賣毒品確有牟利之意圖至
    明。綜上所述，被告與丙○○、嚴國祥 3人就上開如事實欄
    所示之販賣第一級毒品之犯行，係分由甲○○將第一級毒品
    先交予嚴國祥保管，丙○○接獲甲○○通知販賣對象（綽號
    「阿草」之乙○○）後，再向嚴國祥取得第一級毒品，於與
    乙○○販賣交易完成後，再將取得價金交予嚴國祥，嚴國祥
    則依甲○○指示交付一定費用或毒品予被告作為代價等事實
    足堪認定，被告上開犯行事證明確，應予依法論科。
二、按海洛因屬毒品危害防制條例第2條第2項第 1款所列之第一
    級毒品，是核被告所為，係犯毒品危害防制條例第4條第1項
    之販賣第一級毒品罪。被告販賣第一級毒品前持有第一級毒
    品之行為，應為販賣毒品之高度行為所吸收，不另論罪。被
    告與丙○○、嚴國祥就上開販賣第一級毒品罪之犯行間，有
    犯意聯絡與行為分擔，均為共同正犯。又被告前曾於90年間
    因施用第一、二級毒品案件，經臺灣花蓮地方法院以90年度
    花簡字第 197號各判處有期徒刑6月、5月，應執行有期徒刑
    10月，並於90年 9月17日確定，甫於95年11月28日縮刑期滿
    執行完畢，有臺灣高等法院被告前案紀錄表 1份在卷可按，
    其於 5年以內故意再犯本件有期徒刑以上之罪，為累犯，除
    法定本刑為死刑、無期徒刑部分依刑法第65條第 1項規定不
    得加重外，餘法定本刑應依刑法第47條第 1項規定加重其刑
    。
三、原審對被告此部分販賣第一級毒品安非他命予以論罪科刑，
    固非無見；惟按販賣毒品，行為人須有營利之意圖始克相當
    ，原審於事實欄既未認定被告有營利之意圖，於理由內復未
    說明被告意圖營利所憑之證據，自欠允當。次又疏未依卷內
    資料詳加推敲勾稽，認定嚴國祥為共同正犯。復按共同正犯
    犯罪所得之財物為現金時，因共同正犯應就全部犯罪結果負
    其責任，而合併計算犯罪所得，且於全部或一部不能沒收時
    以其財產抵償之，但為避免執行時發生重複沒收、抵償之情
    形，故各共同正犯之間係採「連帶沒收主義」，於裁判時應
    諭知被告共同犯罪所得之財物應與其他共同正犯「連帶沒收
    之」（最高法院96年度台上字第5568號判決參酌），本件被
    告甲○○販賣第一級毒品之犯行既係與嚴國祥、丙○○共同
    犯之，則渠等共同販毒所得，依諸上開最高法院判決意旨，
    自應諭知被告甲○○與共同正犯嚴國祥、丙○○連帶沒收之
    旨，茲原判決漏未於此諭知，容有疏忽。被告甲○○上訴意
    旨猶執陳詞否認有此販賣第一級毒品之犯行，雖無理由，然
    原判決既有上揭瑕疵，即難以維持，本院自應就此部分予以
    撤銷改判。
四、末按犯罪之情狀顯可憫恕者，認科以最低度刑仍嫌過重者，
    得酌量減輕其刑，刑法第59條定有明文。經查，被告販賣第
    一級毒品海洛因部分之最輕本刑為無期徒刑，被告犯行雖助
    長毒品流通，戕害國人健康，固值非難，然其此次販賣之價
    格、數量極微，是以同種犯罪而言，本件被告對社會之危害
    性較低，如量處法定最低度刑，猶嫌過重，顯屬情輕法重，
    在客觀上足以引起國民一般同情，足可憫恕，爰依前開之規
    定減輕其刑，並與前述累犯加重之情形，依法先加後減之。
五、爰審酌被告前有多次麻醉藥品及毒品之前科紀錄，素行不佳
    ，且不知以正常工作謀生，遠離毒品施用之誘惑，竟進而鋌
    而走險，從事販賣毒品予他人施用之犯行；惟本件販賣之對
    象、次數均單一、數量非鉅、獲利亦屬有限，及事後坦承犯
    行，已知悔悟之犯後態度等一切情狀，量處如主文第 2項所
    示之刑。另被告共同販賣第一級毒品所得 3,000元，雖未扣
    案，仍應依毒品危害防制條例第19條第 1項規定，併予宣告
    與共同正犯嚴國祥、丙○○連帶沒收，如全部或一部不能沒
    收時，以其財產連帶抵償之；及扣案之SAMSUNG牌行動電話1
    支（含SIM卡，門號為 0000000000），為被告甲○○所有供
    販毒所用之物，應依同條例第19條第1項規定宣告沒收。
參、另共犯嚴國祥未經檢察官起訴，應由檢察官依法偵辦，附此
    敘明。
據上論斷，應依刑事訴訟法第369條第1項前段、第364條、第299
條第1項前段，毒品危害防制條例第4條第1項、第19條第1項，刑
法第11條、第28條、第47條第1項、第59條，判決如主文。
本案經檢察官翟光軍到庭執行職務。
中    華    民    國    98    年    6     月    30    日
                        審判長法  官  何方興
                              法  官  王紋瑩
                              法  官  林德盛
以上正本證明與原本無異。
如不服本判決，應於收受送達後10日內向本院提出上訴書狀，其
未敘述理由者，並得於提起上訴狀後10日內向本院補提理由書（
均須按他造當事人之人數附繕本）「切勿逕送上級法院」。
告訴人或被害人如對於本判決不服者，應具備理由請求檢察官上
訴，其上訴期間之計算係以檢察官收受判決正本之日期為準。
中    華    民    國    98    年    6     月    30    日
                              書記官  陳有信
附錄    本判決論罪科刑法條：
毒品危害防制條例第4條第1項：
製造、運輸、販賣第一級毒品者，處死刑或無期徒刑；處無期徒
刑者，得併科新臺幣1千萬元以下罰金。


司法院資訊處製作；財團法人民間司法改革基金會備份。
